【裁判字號】    98,台上,7936
【裁判日期】    981230
【裁判案由】    妨害性自主
【裁判全文】
最高法院刑事判決            九十八年度台上字第七九三六號
上  訴  人  甲○○
選任辯護人  楊逸民律師
上列上訴人因妨害性自主案件，不服台灣高等法院中華民國九十
六年十二月四日第二審更審判決（九十六年度上更(一)字第五四八
號，起訴案號：台灣板橋地方法院檢察署九十一年度偵字第二二
七二一號），提起上訴，本院判決如下：
    主  文
上訴駁回。
    理  由
按刑事訴訟法第三百七十七條規定：上訴於第三審法院，非以判
決違背法令為理由，不得為之；是提起第三審上訴，應以原判決
違背法令為理由，係屬法定要件。如果上訴理由書狀並未依據卷
內訴訟資料具體指摘原判決不適用何種法則或如何適用不當；或
所指摘原判決違法情事，顯與法律規定得為第三審上訴理由之違
法情形不相適合；均應認其上訴為違背法律上之程式，予以駁回
。本件原判決撤銷第一審之科刑判決，改判仍論處上訴人甲○○
對心智缺陷之人，以違反其意願之方法而為性交罪刑（處有期徒
刑七年六月）。上訴人之上訴意旨略稱：（一）被害人即證人Ｃ
女（姓名、年籍詳卷）於偵查中供稱：「（問：周【指上訴人，
下同】要拉妳上車時，有無撫摸妳胸部﹖）不記得了」、「（問
：周要拉妳走時有否搭妳肩膀，手順勢摸妳胸部﹖）是，現在記
得了」、「（問：妳當時不肯跟周走，他硬拉妳走﹖）對」，顯
係受檢察官誘導而附和，該等證述顯有不可信之情況；而證人Ｃ
女於偵查中另證稱：「到他（指上訴人，下同）家時，他把我拉
進他房間，進去後他就脫我褲子，我說不要，他說沒關係就不理
我，繼續脫，把我褲子脫下後也脫自己褲子，再脫自己的衣服，
就用生殖器進入我生殖器」，與其在第一審證稱：「他一開始脫
他的衣服，接下來脫他的褲子，有脫我的衣服，接下來脫褲子」
，顯不相符，益見其指述顯有不可信之情況，證人Ｃ女於偵查中
之證述，應無證據能力。（二）證人即Ｃ女之叔Ａ（姓名、年籍
詳卷）於警詢係供稱：「我有事五點先走」；另證人即Ｃ女之父
Ｂ（姓名、年籍詳卷）於偵審中則證稱：「喝完我上街，他回去
」、「被告（即上訴人，下同）走後，我弟弟（指證人Ａ）也離
開」，足見該二人就上訴人於事發當時究係何時離開Ｃ女住處乙
事所為之證述前後不一，渠等於警詢及偵查中之證述，自無證據
能力。（三）上訴人係供稱：Ｃ女先離開其辦公室時，大約下午
五時四十分左右等語，原判決理由記載：「被告所稱：其離開辦
公室約五時四十分左右云云，已難遽採」，顯有違誤；又原判決
採納證人Ａ、Ｂ及Ｃ女所供，認定證人Ａ、Ｂ於民國九十一年八
月三十日下午五時四十分返回住處後，始打電話予上訴人，Ｃ女
在上訴人辦公室時並未聽到其叔叔（即Ａ）打電話予上訴人等情
，足見Ｃ女於Ａ打電話給上訴人之前（即該日下午五時四十分之
前），已離開上訴人辦公室，此與上訴人前揭供述相符，原判決
竟謂：「被告所稱：其離開辦公室約五時四十分左右云云，已難
遽採」，自屬理由矛盾。又包括Ｃ女所稱之上洗手間之時間，Ｃ
女在上訴人辦公室僅停留約十分鐘，於短短十分鐘內，上訴人能
否違反Ｃ女之意願對之為性交﹖原判決未予審認、說明，亦有理
由不備之違法。（四）Ｃ女於於偵查中供稱：上訴人先脫其褲子
等語，與其在第一審證稱：上訴人一開始係脫自己的衣服云云，
明顯不符，足見Ｃ女之指述，與事實不符，應非可採。（五）上
訴人從未否認於案發當日曾帶Ｃ女至伊辦公室，而卷附從案發現
場錄影帶所翻拍之照片三張，亦僅能證明Ｃ女於案發當日確曾隨
上訴人同至其辦公室，無從作為上訴人於當日曾違反Ｃ女意願對
之性交之佐證；況且由上開照片觀察，上訴人在等待電梯時或在
電梯中，均與Ｃ女保持距離，並未限制Ｃ女行動自由，Ｃ女亦是
神色自若，伊離開上訴人辦公室時，衣著更是整齊，何能以該等
照片，作為認定上訴人犯罪之證據﹖又Ｃ女經財團法人恩主公醫
院驗傷，雖經檢視有陳舊性處女膜裂傷，惟外觀無血腫，其陰道
內亦未發現精子細胞，有該醫院受理疑似性侵害事件驗傷診斷書
在卷可參；則本案除Ｃ女前後不一之指述外，並無其他證據足以
證明上訴人確有系爭妨害性自主之犯行，原審僅以擬制、推測之
方法，為上訴人有罪之判決，有認定事實不憑證據之不適用法則
的違法等語。
惟查：原判決依憑調查證據之結果並綜合卷內證據資料，認定上
訴人有其事實欄所載之犯行，已於理由內詳敘其調查證據之結果
及取捨證據認定之理由，並就上訴人否認犯罪所持之辯解，認非
可採，以及證人○○○（上訴人之子）於第一審、○○○在原法
院上訴審之證述，認均非可執為有利於上訴人認定之依據，分別
予以指駁或說明。復說明其援引作為判決基礎之證據資料均具有
證據能力所憑之理由（見原判決正本第二頁第十四行至第三頁第
二六行）。另依憑調查證據之結果，就證人Ｃ女前後不一之供述
，以及Ｃ女所供與證人○○○所證不符部分，分別說明其取捨之
理由。從形式上觀察，原判決並無不憑證據認定犯罪事實、理由
不備、理由矛盾及不適用法則等違背法令之情形。上訴意旨（一
）、（二）、（三）、（四）均置原判決事實欄明確認定及理由
內已詳予說明之事項於不顧，徒憑己見，或以證人Ａ、Ｂ及Ｃ女
所供不一云云，而就原判決已詳予敘明應具證據能力之Ａ、Ｂ及
Ｃ女之警詢或偵查中證述，任指為無證據能力；或猶執Ｃ女供述
前後不一，任就原判決已詳予敘明應如何取捨之Ｃ女供述，再為
證據取捨之爭執；或仍執原判決已詳予敘明非可採信之上訴人否
認犯罪辯解（即所辯：Ｃ女至其辦公室僅幾分鐘，其不可能對之
性交云云），指摘原判決理由不備；俱不足以辨識原判決已具備
違背法令之形式要件。又上訴人於第一審係供稱：「被害人走樓
梯，她說她躲在樓梯間，是上次我在廟口碰到她時她跟我講的，
我比她還要早離開，我離開大概才五點四十分左右」（見第一審
訴字第一八八五號卷第二四頁），則原判決理由說明：「以Ａ、
Ｂ於下午五時四十分以後打電話給被告，然後至被告家，再到被
告辦公室找被告，故在辦公室找到被告之時間必定已於五時四十
分以後若干時間，是被告所稱：其離開辦公室約五時四十分左右
，已難遽採」，即難謂與上引筆錄之記載牴觸。上訴意旨（三）
另執此指摘原判決違法，顯非依據卷內資料而為主張。至於原判
決理由記載：「被告自稱：Ｃ女先離開其辦公室時，大約下午五
時四十分左右」，雖與前揭上訴人第一審筆錄之記載不符，惟除
去該部分理由記載，本件綜合卷內證據資料，仍應認上訴人所稱
：其離開辦公室約五時四十分左右云云，難以採信；此項理由誤
載，既於判決結果顯無影響，依刑事訴訟法第三百八十條規定，
仍難執為提起第三審上訴之適法理由。上訴意旨（三）又執此指
摘原判決理由矛盾，亦非合法。再依原判決理由說明，係以Ｃ女
先後於警詢、偵查及第一審之供述，與證人Ａ、Ｂ分別在警詢或
偵查、第一審之證述、證人即警員○○○、○○○分別於原法院
上訴審之證言、證人○○在偵查及第一審所為證述與Ｃ女所供相
符部分及卷附案發當日上訴人辦公處所大樓進出口及電梯之監視
錄影帶翻拍照片三張、Ｃ女之中華民國身心障礙手冊影本乙份、
法務部調查局九十二年四月七日調科參字第09200103190號測謊
報告書乙份等證據資料，相互印證，而認定上訴人有其事實欄所
載之妨害性自主犯行，並非僅以Ｃ女前後不一之指述，作為認定
上訴人確有系爭妨害性自主犯行之唯一證據。上訴意旨（五）以
此指摘原判決認定事實不憑證據及不適用法則，自非依據卷內資
料而為主張。綜上所論，本件上訴違背法律上之程式，予以駁回
。
據上論結，應依刑事訴訟法第三百九十五條前段，判決如主文。
中    華    民    國  九十八  年  十二    月   三十   日
                      最高法院刑事第七庭
                          審判長法官  林  永  茂
                                法官  吳  昆  仁
                                法官  蘇  振  堂
                                法官  蕭  仰  歸
                                法官  林  立  華
      本件正本證明與原本無異
                                      書  記  官
中    華    民    國  九十九  年    一    月    七    日
                                                      R

司法院資訊處製作；財團法人民間司法改革基金會備份。
